臺灣高雄地方法院刑事判決　　　　　　　　　　　　九十一年度訴字第二七三八號
　　公　訴　人　臺灣高雄地方法院檢察署檢察官
　　被　　　告　乙○○
　　選任辯護人　許永明
右列被告因偽造文書等案件，經檢察官提起公訴（九十一年度偵字第一六四三七號）
，本院判決如左：
    主  文
乙○○共同連續意圖為第三人不法之所有，而侵占對於業務上所持有之物，處有期徒
刑壹年拾月；又行使偽造私文書，足以生損害於他人，處有期徒刑肆月；林玉玲中華
民國八十六年十月七日保單借款借據上偽造之「林玉玲」簽名參枚，沒收之。應執行
有期徒刑貳年；林玉玲中華民國八十六年十月七日保單借款借據上偽造之「林玉玲」
簽名參枚，沒收之。
    事  實
一、乙○○原任職設於高雄市○○○路三十號三樓之甲○○○保險股份有限公司（下
    稱國泰保險公司）所屬高成通訊處，擔任經理，負責該通訊處業務之推展及綜理
    各項事務，而蔣憶雯（另案判決確定）則於國泰保險公司所屬高成通訊處，擔任
    助理員，經辦契約保全、會計、現金出納等工作，並負責保管高成通訊處保戶服
    務專款之取款印章及存摺（按國泰保險公司為服務保戶，由營業單位依實際需要
    ，逐月書立借據，向國泰保險公司申請匯撥保戶服務專款，匯入該單位在世華商
    業銀行開立之帳戶），均為從事業務之人。緣因乙○○向蔣億雯表示因購屋即期
    款、會款及軋票等，急需現金使用，乃要求蔣憶雯調用上開保戶服務專款供其應
    急，蔣憶雯亦明知該保戶服務專款不得私用，竟仍意圖為乙○○不法之所有，並
    基於犯意之聯絡，自民國八十六年二月十九日起至八十七年三月止，以交付現金
    予乙○○，或交付蓋有取款印章之取款條及存摺予乙○○向世華商業銀行領款之
    方式，先後七十四次挪用該保戶服務專款，共計新台幣（下同）一千三百二十七
    萬三千二百元，且為填補虧空，乙○○、蔣億雯乃以借得次月保戶服務專款墊付
    當月月底應匯回總公司之餘額，反覆實施。期間乙○○雖陸續償還六百九十二萬
    元，惟尚有六百三十五萬三千二百元未還。乙○○復另基於意圖為自己不法所有
    及行使偽造私文書之故意，於八十六年十月七日，在上址國泰保險公司所屬高成
    通訊處，利用其為保戶林玉玲保管印章之機會，偽造林玉玲之簽名三枚及盜用林
    玉玲之印章於保單借款借據上，而偽造私文書，進而冒用林玉玲之名義，持前開
    偽造之保單借款借據，向不知情之蔣億雯辦理保單號碼000000000號之
    保單借款十二萬二千元，足以生損害於林玉玲、蔣億雯及國泰保險公司，致國泰
    保險公司陷於錯誤，而於八十六年十月七日下午交付上開借款十二萬二千元予乙
    ○○。嗣因國泰保險公司發覺有異，經內部追查，始察覺上情。
二、案經國泰保險公司訴請臺灣高雄地方法院檢察署檢察官偵查起訴。
    理  由
一、右揭事實，業經被告乙○○坦承不諱，核與告訴人代理人潘聰慧指述情節相符，
    並有切結書一紙、報告書一紙、乙○○流用保戶服務專款明細表七紙、保單質押
    借款作業規定一紙、聲明書一紙、保單借款借據一紙附卷可稽，並經本院依職權
    調閱本院八十八年度訴字第八八七號刑事卷宗、臺灣高等法院高雄分院八十九年
    度上易字第一七五六號刑事卷宗核閱無誤，足認被告之自白與事實相符，洵堪採
    為論罪科刑之依據。至被告辯稱其於遭國泰保險公司免職後，為養家餬口，復基
    於概括之犯意，犯業務侵占罪而遭法院判處有期徒刑七月確定，該案與本件間有
    連續犯之關係，是本件業務侵占部分應為免訴之判決云云，然被告於擔任設於高
    雄縣鳳山市南華東巷七三之八號南輝羊乳有限公司業務員期間，因於八十七年十
    二月間，業務侵占所收取貨款及退訂款十萬三千八百九十一元一事，經法院判處
    有期徒刑七月確定等情，有本院八十八年度易字第四二六二號刑事判決、臺灣高
    等法院高雄分院八十九年度上易字第一七七號刑事判決、臺灣高等法院被告全國
    前案紀錄表各一份在卷可參，是前案與本案之犯罪時間，已相距有九月之久，且
    被告於八十七年三月經國泰保險公司解職後，並無法預料其將於何時再任職於其
    他公司，亦無法預估其工作之內容，而預想其將再繼續業務侵占其他公司之款項
    ，顯見被告於八十七年十二月間再犯業務侵占罪，係因其工作內容之偶然關係，
    獲得收取客戶貨款之機會，因而另行起意之行為，實難認與本件間具有連續犯之
    關係，附此敘明。事證明確，被告犯行，應堪認定。
二、核被告乙○○所為，係犯刑法第三百三十六條第二項之業務侵占罪、刑法第二百
    十六條、第二百十條之行使偽造私文書、刑法第三百三十九條第一項之詐欺取財
    罪。又被告與蔣億雯就業務侵占罪間，有犯意之聯絡及行為之分擔，皆為共同正
    犯。又被告先後多次業務侵占之行為，時間緊接，所犯係構成要件相同之罪，顯
    係基於概括犯意反覆為之，應依連續犯之規定論以一罪，並依法加重其刑。又被
    告偽造私文書，進而持以行使，其偽造私文書之低度行為，應為行使之高度行為
    所吸收，不另論罪。其於保單借款借據上偽造署押及盜用印章之行為，為偽造私
    文書之部分行為，亦不另論罪。又被告行使偽造之私文書以詐騙告訴人國泰保險
    公司，其所犯前開行使偽造私文書與詐欺取財二罪間，有方法結果之牽連關係，
    應從一重之行使偽造私文書罪論處。又被告所犯行使偽造私文書與業務侵占二罪
    ，犯意各別，行為互殊，應予分論併罰。爰審酌被告擔任告訴人國泰保險公司所
    屬高成通訊處之經理，非但不知盡忠於公司，竟夥同下屬共同業務侵占公司款項
    高達一千三百二十七萬三千二百元，惡性非輕，且盜用保戶之印章及偽造保戶之
    簽名，冒用保戶之名義向公司借款，行為誠屬不該，實不宜輕縱，惟念其犯後坦
    承犯行，態度尚佳等一切情狀，各量處如主文所示之刑，並定其應執行之刑。又
    林玉玲中華民國八十六年十月七日保單借款借據上偽造之「林玉玲」簽名三枚，
    不問屬於犯人與否，均應依刑法第二百十九條宣告沒收。
據上論斷，應依刑事訴訟法第二百九十九條第一項前段，刑法第第二十八條、第五十
六條、第二百十六條、第二百十條、第三百三十六條第二項、第三百三十九條第一項
、第五十五條、第五十一條第五款、第二百十九條，罰金罰鍰提高標準條例第一條前
段，判決如主文。
本案經檢察官楊慶瑞到庭執行職務。
中      華      民      國    九十一    年     十二     月    三十一    日
                                  臺灣高雄地方法院刑事庭
                                      法  官    曾  淑  娟
右正本證明與原本無異。
如不服本判決，應於判決送達後十日內，向本院提出上訴狀。
                                      書記官    呂  怜  勳
中      華      民      國    九十一    年     十二     月    三十一    日
附錄本判決論罪科刑法條：
中華民國刑法第二百一十條
 (偽造變造私文書罪)
偽造、變造私文書，足以生損害於公眾或他人者，處五年以下有期徒刑。
中華民國刑法第二百一十六條
 (行使偽造變造或登載不實之文書罪)
行使第二百十條至第二百十五條之文書者，依偽造、變造文書或登載不實事項或使登
載不實事項之規定處斷。
中華民國刑法第三百三十六條
 (公務公益侵占罪、業務侵占罪)
對於公務上或因公益所持有之物，犯前條第一項之罪者，處一年以上七年以下有期徒
刑，得併科五千元以下罰金。
對於業務上所持有之物，犯前條第一項之罪者，處六月以上五年以下有期徒刑，得併
科三千元以下罰金。
前二項之未遂犯罰之。
